【裁判字號】    88,易緝,679
【裁判日期】    890317
【裁判案由】    詐欺
【裁判全文】
台灣台中地方法院刑事判決                        八十八年度易緝字第六七九號
    公  訴  人  台灣台中地方法院檢察署檢察官
    被      告  甲○
右列被告因詐欺案件，經檢察官提起公訴（八十八年度偵緝字第六一五號），本院判
決如左：
    主  文
甲○無罪。
    理  由
一、公訴意旨略以：被告甲○意圖為自己不法之所有並基於概括犯意，於民國八十七
    年一月一日自任互助會首，召集會員丙○○、林明既等會員計二十三人，約定每
    人每會新台幣（下同）五千元，採內標方式標會，每月標會二次，陸續向會員收
    取每期會款，詎甲○於八十七年六月十六日收取會款後未交付得標會員，竟逃匿
    無蹤，至此丙○○、乙○○始知受騙。因認被告涉犯詐欺罪嫌云云。
二、按犯罪事實應依證據認定之，無證據不得推定其犯罪事實，又不能證明被告犯罪
    者，應諭知無罪之判決，刑事訴訟法第一百五十四條、第三百零一條第一項分別
    定有明文。又刑事訴訟法上所謂認定犯罪事實之證據，係指足以認定被告確有犯
    罪行為之積極證據而言，該項證據自須適合於被告犯罪事實之認定，始得採為斷
    罪資料；如未能發現相當證據，或證據不足以證明，自不能以推測或擬制之方法
    ，以為裁判之基礎；又刑法第三百三十九條第一項詐欺罪之成立，以意圖為自己
    或第三人不法所有，以詐術使人將本人或第三人之物交付為要件。所謂以詐術使
    人交付，必須被詐欺人因其詐術而陷於錯誤，若其所用方法，不能認為詐術，亦
    不致使人陷於錯誤，即不構成該罪，最高法院二十九年上字第三一０五號、四十
    年台上字第八十六號、四十六年台上字第二六０號分別著有判例可資參照。至於
    民事債務當事人間，若有未依債務本旨履行給付之情形，原因非一，或因不可歸
    責事由致無法給付，或因得對他造合法主張抗辯而拒絕給付，甚至債之關係成立
    後，始行惡意遲延給付亦非無可能，要難在別無積極證據之情形下，違反刑事訴
    訟法第一百五十四條之規定，遽以被告單純債務不履行之狀態，即推定被告自始
    基於不法所有之意圖而施用詐術。
三、本件公訴人認被告甲○涉犯詐欺罪嫌，無非以告訴人丙○○、乙○○之指訴及會
    單可證，被告復無法提出被倒會之證據以實其說等情為其主要論據。訊據被告甲
    ○固不否認有於前揭時地成立互助會並擔任會首，及自八十七年五月十六日即未
    繼續該互助會，且未將該次收取之會款交付與得標會員之事實，惟堅決否認有何
    詐欺犯意及行為，辯稱：伊係因被張柏宗等人倒會，一時無力再給付會款，現並
    已與丙○○、乙○○達成和解清償之，並無詐欺之犯意及行為等語。經查，被告
    確曾於前揭時地召集互助會，之前均依互助會約定履行，迄八十七年五月十六日
    被告始倒會等情，業據告訴人丙○○指訴在卷，而該次得標人為一綽號「蔡董」
    之人以二千元得標，該人再轉與乙○○，但被告屆期未將收取之會款交付與乙○
    ○，並經證人乙○○結證明確，惟被告初始均依約履行互助會事宜，因其所召集
    之互助會會員張柏宗、蔡金蟬分別陸續於八十七年一月十六日、二月一日、二月
    十六日、三月十六日標得會款約三十萬元後即逃逸無蹤，被告始無力繼續履行該
    互助會約定一節，亦有被告提出之明細表及張柏宗等人簽發之本票影本二紙及保
    管條、連帶保證書影本各一份在卷可參，是被告召集互助會後均已定期開標十次
    ，並均如其交付收取之會款，係事後因遭他人倒會始無力支付，足見被告於召集
    互助會之始應無非基於意圖為自己不法所有之詐欺犯意；況被告事後已與告訴人
    丙○○及會員乙○○達成和解，願清償積欠之會款，有和解書一份在卷可佐，益
    堪認被告應無詐欺之犯意及行為。被告所辯，應非無據，本案要屬被告未依互助
    會契約履行之民事糾葛，尚難遽以詐欺罪刑責相繩。此外，復查無其他積極證據
    足資認定被告有何公訴人所指犯行，本件不能證明被告犯罪，揆諸前開法條規定
    ，自應諭知被告無罪之判決。
三、另公訴人以八十八年度偵字第二０六三八號移送併案審理部分，本案既諭知被告
    無罪之判決，自無從併與審理，應退回由檢察官另為適當處理，附此敘明。
據上論斷，應依刑事訴訟法第三百零一條第一項，判決如主文。
中      華      民      國    八十九    年      三      月     二十     日
                                台灣台中地方法院刑事第一庭
                                    法  官  林  麗  真
右正本證明與原本無異。
如不服本判決，應於判決送達後十日內向本院提出上訴狀，上訴於臺灣高等法院臺中
分院( 須附繕本 )。
                                   書記官
中    華    民    國      八十九      年       三      月     二十一    日


司法院資訊處製作；財團法人民間司法改革基金會備份。
